【裁判字號】    90,上易,1437
【裁判日期】    901025
【裁判案由】    傷害
【裁判全文】
臺灣高等法院臺南分院刑事判決          九十年度上易字第一四三七號  Ｇ
      上  訴  人
      即  被  告  乙  ○  ○
右上訴人因傷害案件，不服中華民國九十年八月十日台灣台南地方法院九十年度易字
第八二○號第一審判決（起訴案號：台灣台南地方法院檢察署九十年度偵字第一一五
○號），提起上訴，本院判決如左：
      主      文
上訴駁回。
      事      實
一、乙○○與甲○○為夫妻，二人係家庭暴力防治法第三條第一款所稱家庭成員。乙
    ○○自民國（下同）八十七年間起，因不滿甲○○經常逾時返家，二人為此時有
    爭吵。嗣於八十九年六月四日晚間，乙○○因甲○○遲歸，疑有外遇，二人在台
    南縣佳里鎮後庄十六之廿八號住處發生爭吵。詎乙○○竟基於傷害犯意，以手勒
    甲○○脖子、扭折其手腳，並將甲○○拖至浴室，以蓮蓬頭毆打，致甲○○受有
    顏面、頸部多處挫瘀傷，兩側上肢多處挫瘀傷等傷。乙○○另於八十九年十一月
    九日晚間十一時許，又因細故於上址與甲○○爭吵，乙○○竟又另行起意，徒手
    毆打甲○○，並折其手腳，致甲○○受有雙側上肢、左大腿多處瘀傷，下唇擦傷
    、後頸部壓痛等傷。
二、案經甲○○訴由台南縣警察局佳里分局報請台灣台南地方法院檢察署檢察官偵查
    起訴。
      理      由
一、訊據上訴人即被告乙○○雖否認右揭犯行，辯稱係甲○○捏造編織云云。惟查被
    告於警偵訊及原審時，均已坦承有毆打告訴人甲○○情事，但辯稱伊於八十九年
    六月四日，僅係將告訴人拖到浴室，以蓮蓬頭開冷水，沖洗告訴人臉部，並未以
    蓮蓬頭毆打告訴人云云。然查：
  (一)被告前揭犯行，業據告訴人於警偵訊及審理時指訴歷歷，且有台南縣佳里鎮佳里
    綜合醫院八十九年六月五日、十一月十日診斷證明書二紙附卷可稽（詳警卷五、
    六頁），核與被告於警偵訊及原審時自白確有毆打甲○○一節相符，足證被告有
    毆打甲○○成傷行為。雖被告於本院改稱其並無毆打甲○○，惟依其前所供稱：
    伊曾以手、手掌毆打甲○○；伊有打甲○○，且不只一次，甲○○有不對之處，
    但伊亦不應虐待甲○○；伊不滿甲○○時常下班後未回家，在外喝酒，伊因生氣
    而打甲○○，告訴人手部是伊所打等語（詳警卷四頁、偵查卷五頁背面、六頁、
    十頁、原審卷十一、十二頁），顯見被告業已自白傷害甲○○犯行，而被告並無
    遭刑求逼供，應係被告出於自由意志所為。再者被告前開自白與告訴人指訴大致
    相符，復有前開診斷證明書足佐。是被告於本院改稱並未毆打甲○○，辯稱均係
    甲○○所捏造云云，顯係畏罪卸責之詞，不足採信。
  (二)按刑法上傷害罪，以行為人有毆打他人致傷為已足。至於傷害部位及傷勢輕重僅
    係量刑參考因素，對於傷害罪成立與否，不生任何影響。況被告既自承於八十九
    年六月四日、十一月九日與告訴人爭吵後，確有毆打告訴人行為，而一般因憤怒
    而動手毆打他人者，衡情對出手毆打部位多未能注意，則被告於盛怒之下，仍能
    著意不毆打告訴人臉部，與常情已有不符。至被告雖抗辯應係甲○○所受傷害，
    應係其駕駛推土機時所受傷害云云。惟單純駕駛推土機或一般動力交通工具，理
    應不致造成前開傷害，且無事證顯示甲○○有因駕駛推土機而發生勞動災害情事
    ，被告所辯顯非事實，委不足取。
  (三)被告雖認告訴人甲○○有遲歸或不在家做飯等情，對本案發生有可歸責事由云云
    。惟其所言，縱然屬實，亦不足以阻卻被告傷害行為違法性。蓋法治國家個人身
    體健康權，係憲法基於人性尊嚴所保障基本權利。又現代社會男女平等，兩性無
    論教育、工作、社會及經濟地位，幾無分別，夫對妻並無任何管教懲戒權力可言
    ，至為灼然。當不因結為夫妻，一方即取得任意傷害他方身體健康權源。另夫妻
    雙方均就業時，理應本於相互尊重及合作精神，協調彼此生活相處方式，並合理
    分配家務，遇有紛爭應努力尋求和平解決管道，共營婚姻家庭幸福。倘以毆打等
    暴力傷害屈服對方或作為宣洩憤怒，非但無法化解紛爭，更為法所不容。故被告
    前揭辯詞，洵不足採。又告訴人甲○○提出本件告訴目的縱意在要求被告同意離
    婚，然被告既有毆打告訴人致傷行為，本已該當刑法傷害罪。告訴人並無另行誣
    構被告另毆打其臉部必要，是被告空言否認並未以蓮蓬頭毆打告訴人，亦未毆打
    告訴人臉部云云，均屬避就之詞，不足採信。
  (四)綜上所述，本件事證明確，被告犯行，洵堪認定，應依法論罪科刑。
二、核被告所為，係犯刑法第二百七十七條第一項傷害罪。按配偶為家庭成員，對家
    庭成員間，實施身體上不法侵害行為者，為家庭暴力。又家庭成員間故意實施家
    庭暴力行為，而成立其他法律所規定犯罪，成立家庭暴力罪，家庭暴力防治法第
    三條第一款、第二條第一款、第二項分別定有明文。被告與告訴人間為夫妻關係
    ，被告對告訴人所為傷害行為，核屬家庭暴力罪。被告先後傷害行為，時間上相
    隔近六月，且均係因與告訴人爭吵，一時氣憤所為，顯見被告二次犯行，均為分
    別起意，非基於概括犯意所為，應予分論併罰，公訴人認該二行為間，有連續犯
    裁判上一罪關係，自有未洽，併此敘明。
三、原審以被告罪證明確，因予適用刑法第二百七十七條第一項、第五十一條第六款
    、第四十一條第一項前段，罰金罰鍰提高標準條例第一條前段、第二條規定，並
    審酌被告因告訴人屢次夜歸，一時氣憤犯罪動機、目的，被告與告訴人平日關係
    ，被告先後以蓮蓬頭、徒手毆打告訴人等犯罪手段，告訴人所受傷害程度尚非嚴
    重，被告於犯後坦承部份犯行，及被告一再表示願向告訴人道歉、和解，並希望
    告訴人返家團圓，然告訴人則堅持與被告離婚，且稱如被告同意離婚則可撤回告
    訴等一切情狀，分別量處被告拘役四十日、拘役三十日，且分別諭知所處拘役如
    易科罰金，均以三百元折算一日之折算標準，並定其應執行刑為拘役六十日及易
    科罰金之折算標準，以資懲儆。本院經核原判決認事用法，均無違誤，量刑亦稱
    妥適。被告上訴意旨，否認犯行，為無理由，應予駁回。
據上論斷，應依刑事訴訟法第三百六十八條，判決如主文。
本案經檢察官羅清溪到庭執行職務。
中    華    民    國      九十      年      十      月      二十五      日
                                  臺灣高等法院臺南分院刑事第五庭
                                      審判長法官  茆    臺    雲
                                            法官  蔡    長    林
                                            法官  董    武    全
右正本證明與原本無異。
不得上訴。
                                      法院書記官  黃    全    忠
中    華    民    國      九十      年      十      月      三十一      日
附錄本件論罪科刑法條全文：
刑法第二百七十七條第一項
傷害人之身體或健康者，處三年以下有期徒刑、拘役或一千元以下罰金。


司法院資訊處製作；財團法人民間司法改革基金會備份。
